【裁判字號】    97,交聲,40
【裁判日期】    970324
【裁判案由】    違反道路交通管理處罰條例聲明異議
【裁判全文】
臺灣桃園地方法院交通事件裁定          97年度交聲字第40號
原處分機關  交通部公路總局新竹區監理所
異  議  人
即受處分人  乙○○
上列受處分人因違反道路交通管理處罰條例案件，對於交通部公
路總局新竹區監理所於中華民國97年1 月8 日以桃監裁罰字第裁
52-Z00000000號所為之違反道路交通管理事件裁決書（原舉發通
知單號碼：公警局交字第Z00000000 號），聲明異議，本院裁定
如下：
    主  文
異議駁回。
    理  由
一、本件受處分人（異議人）聲明異議意旨略以：受處分人於民
    國96年10月31日下午6 時55分（下稱系爭違規時間）駕駛車
    牌號碼V3-5068 號自用小客車（下稱系爭自用小客車）自國
    道一號公路北向五股出口匝道（下稱系爭匝道）處下高速公
    路時，遭內政部警政署國道高速公路警察局（下稱舉發機關
    ）第一警察隊員警以系爭自小客車欲自系爭匝道下五股交流
    道時，因系爭匝道有堵車情形，竟未依規定先駛入外側車道
    再循減速車道逐漸降低速率行駛之，卻逕駛至系爭匝道槽化
    線處，跨越該槽化線，插入連貫行駛在系爭匝道車道中間，
    而遭在該匝道槽化線上之員警當場攔停，以「未依序行駛，
    強行插入連貫車陣中」之違規事實，依道路交通管理處罰條
    例第33條第1 項第4 款規定，於同日以該局公警交字第Z000
    00000 號舉發違反道路交通管理事件通知單（下稱系爭舉發
    通知單）舉發，並由交通部公路總局新竹區監理所（下稱處
    分機關）依同條項款、第63條第1 項第1 款規定，於同年1
    月8 日以桃監裁罰字第裁52-Z00000000號違反道路交通管理
    事件裁決書裁處（下稱系爭裁決書）裁處罰鍰新臺幣（下同
    ）3,000 元並記違規點數一點。惟本件受處分人並未有跨越
    槽化線之行為，在系爭匝道劃設之槽化線起點前，即已經駛
    入系爭匝道出口車道，而舉發員警因係座於警車內以後視鏡
    目視系爭自用小客車行車動態，依受處分人合格測量技士資
    格，員警僅自後照鏡觀察即認系爭自用小客車有違規情形，
    除顯有違誤外，且無積極證據，爰聲請撤銷系爭裁決書云云
    。
二、按「汽車行駛於高速公路、快速公路或設站管制之道路，不
    遵使用限制、禁止、行車管制及管理事項之管制規則而有下
    列行為者，處汽車駕駛人新臺幣三千元以上六千元以下罰鍰
    ：一、…。四、未依規定變換車道。五、…。」、「汽車駕
    駛人有下列各款所列條款之一者，除依原條款處罰鍰外，並
    予記點：一、有第三十三條第一項、第二項、…（略）…情
    形之一者，各記違規點數一點。」，道路交通管理處罰條例
    第33條第1 項第4 款、第63條第1 項第1 款分別定有明文；
    復按「汽車駛離高速公路及快速公路主線車道擬進入交流道
    、服務區、休息站時，應先駛入外側車道，再循減速車道逐
    漸降低速率行駛之。」、「汽車在行駛途中，不得驟然或任
    意變換車道，如欲超越前車或變換車道時，應先顯示方向燈
    告知前後車輛，並保持安全距離及間隔，方得超越或變換車
    道。」，高速公路及快速公路交通管制規則第18條、第11條
    亦分別有明文規定，再按「槽化線，用以引導車輛駕駛人循
    指示之路線行駛，並禁止跨越。劃設交岔路口、立體交岔之
    匝道口或其他特殊地點。」，道路交通標線標線號誌設置規
    則第171條第1項另定有明規定；又「汽車駕駛人於高速公路
    駕車插入正在連貫行駛汽車之中間，顯具高度危險性，亦屬
    高速公路上不當之行為，自應依道路交通管理處罰條例第33
    條處罰。」，交通部76年11月24日交路（76）字第027885號
    函函釋參照；另依違反道路交通管理事件統一裁罰基準及處
    理細則第2 條第2 項規定附件「附件違反道路交通管理事件
    統一裁罰基準表」規定，就「違反事件」為「行駛高、快速
    公路未依規定變換車道」之違反道路交通管理處罰條例第33
    條第1項第4款之行為，其在「於期限內繳款或到案聽候裁決
    者」，依「統一裁罰基準」為罰鍰新臺幣3,000 元。
三、查以，本件舉發過程，業據舉發員警甲○○到庭結證以「（
    法官問）是否有攜帶當日舉發地點之現場圖？及舉發地點的
    相關位置圖？（證人答）無（當場繪製現場圖）。（法官問
    ）當天舉發情形？（證人答）我與另一同事在警車停放的地
    點執行重點守望勤務，會在槽化線放二個安全錐，我的學長
    蔡金龍在車上，我站在車子的旁邊，我看到異議人的車從外
    側車道到槽化線前才強行插入交流道，當時交流道當時是塞
    車的狀況。（法官問）他有無行駛在槽化線上？（證人答）
    有，我是看到他的車行駛到已經過了槽化線的尾端，過了安
    全錐之前。（法官問）你如何攔停？（證人答）我快步走向
    前，用指揮棒攔停異議人。」等語，是依證人上開證言，系
    爭自用小客車確實有跨越行駛槽化線後插入正在系爭匝道出
    口車道連貫行駛汽車之中間之情形，是系爭舉發通知單、系
    爭裁決書以系爭自用小客車有違反道路交通管理處罰條例第
    33條第1 項第4 款規定事由為舉發、裁處，並未有違誤。至
    於，受處分人雖以本件無科學證據證明上開違規行為置辯云
    云，惟按交通違規行為之取締，依其違規行為本質，本多係
    在瞬間發生，通常多委由當場執行取締違規公務員之認識與
    判斷，且須為立即之取締作為，此為達成維持交通秩序目的
    所必要，且依道路交通管理處罰條例規定，此種立即性之舉
    發違規，多依警員之認知、判斷已足，並無必須另有其他如
    目擊證人或必須拍攝照片等積極佐證，始構成處分要件之規
    定；此係因執行職務之公務員，通常多具有一定之考選資格
    與專業訓練，且其執法對象係不特定之大眾，故其立場經立
    法機關推定，應具有客觀、中正與公平之特質，而無故意偏
    頗之虞，是此種逕由公務員所為之事實認定，除非有其他積
    極證據，足資認定公務員於執行職務時，有故意或過失侵害
    人民權利之情形，或處分本身有重大明顯之瑕疵而應予撤銷
    者外，否則本於行政目的達成之必要與公權力之尊重、公信
    力之維持，司法機關通常亦多予尊重，並儘力維持，以秉持
    行政、司法相互合作、制衡之原理，共同維護國家機能正常
    運行。查以，本件係由員警當場攔停舉發，且舉發經過，亦
    據證人甲○○於本院結證明確，是受處分人以本件並無積極
    證可證明有違規事實置辯云云，難認可採。
四、綜上所述，原處分機關以受處分人（異議人）所有之系爭自
    小客車有道路交通管理處罰條例第33條第1 項第4 款規定之
    違規事由存在，依違反道路交通管理事件統一裁罰基準表裁
    處受處分人罰鍰3,000 元，並記違規點數一點，並無違誤，
    本件異議為無理由，應予駁回。
據上論斷，應依道路交通管理處罰條例第87條第2 項，道路交通
案件處理辦法第19條，裁定如主文。
中    華    民    國    97    年    3     月    24    日
                  刑事第十庭  法  官  陳世旻
以上正本證明與原本無異。
如不服本裁定，應於送達後5 日內，向本院提出抗告狀。
                              書記官  劉璟佳
中    華    民    國    97    年    3     月    27    日


司法院資訊處製作；財團法人民間司法改革基金會備份。
